【裁判字號】    89,訴,1604
【裁判日期】    900223
【裁判案由】    給付借款
【裁判全文】
臺灣臺南地方法院民事判決  八十九年度訴字第一六○四號
    原      告  太平產物保險股份有限公司台南分公司
    法定代理人  戊○○
    訴訟代理人  甲○○
                        送達.
    被      告  丙○○
                        身份證.
                乙○○  住嘉義.
                        身份證.
右當事人間請求給付借款事件，本院判決如左：
      主      文
被告應連帶給付原告新台幣壹佰肆拾肆萬元及自民國八十九年九月二十日起至清償日
止，按週年利率百分之五計算之利息。
訴訟費用由被告連帶負擔。
      事      實
甲、原告方面：
一、聲明：求為判決如主文第一項所示。
二、陳述：被告乙○○邀同被告丙○○為連帶保證人，向亞太商業銀行嘉義分行（下
    稱亞太銀行）抵押貸款新台幣（下同）五百零四萬元，並提供其所有坐落嘉義縣
    太保市舊埤里新埤七之一四四號房屋設定抵押擔保。亞太銀行與原告訂立合約，
    由原告負責承保住宅抵押貸款償還保證保險，內容以保單所載條款為依據，即約
    定在保險期間內，若被告乙○○因貸款所發生之債務無法依約按期償還，致亞太
    銀行於依法處分右開抵押住宅後受有損失時，原告即應賠付亞太銀行一百四十四
    萬元，嗣後被告乙○○因逾期未繳款，亞太銀行即依法強制執行上揭抵押物，惟
    仍不足清償。原告依保險契約，於八十六年十月十二日賠付亞太銀行一百四十四
    萬元，亞太銀行並將對被告之債權，於一百四十四萬元之範圍內移轉予原告，為
    此，爰依兩造契約及保險法第五十三條第一項之規定，代位行使被保險人即亞太
    銀行對於被告之債權，請求被告給付一百四十四萬元及自訴狀繕本送達翌日即八
    十九年九月二十日起計算之法定遲延利息。
三、證據：提出住宅抵押貸款償還保證保險賠款收據暨債權移轉明書、擔保放款借據
    、賠款接受書、住宅抵押貸款償還保證保險單、亞太銀行擔保放款借據、本金異
    動記錄卡、臺灣嘉義地方法院八十七年執字第七八三二號強制執行金額計算書分
    配表、撥款委託書、借據、放款支出傳票、存證信函、收入傳票、合約書（右五
    件均為影本）各一份為證。
乙、被告方面：
    被告未於言詞辯論期日到場，亦未提出準備書狀作何聲明或陳述。
丙、本院依職權調閱臺灣嘉義地方法院八十七年度執字第七八三二號民事執行卷，向
    亞太銀行調取被告乙○○借款之相關資料影本。
      理      由
一、本件被告經合法通知，未於言詞辯論期日到場，核無民事訴訟法第三百八十六條
    各款所列情形，爰依原告聲請，由其一造辯論而為判決。
二、本件原告起訴主張：亞太銀行與伊訂立合約，由原告負責承保住宅抵押貸款償還
    保證保險，約定在保險期間內，若被告乙○○因貸款所發生之債務無法依約按期
    償還，致亞太銀行於依法處分右開抵押住宅後受有損失時，原告即應賠付亞太銀
    行一百四十四萬元，嗣後被告乙○○因逾期未繳款，亞太銀行即依法強制執行上
    揭抵押物，惟仍不足清償。原告依保險契約，於八十六年十月十二日賠付亞太銀
    行一百四十四萬元，亞太銀行並將對被告之債權，於一百四十四萬元之範圍內移
    轉予原告，為此，爰依兩造契約及保險法第五十三條第一項之規定，代位行使被
    保險人即亞太銀行對於被告之債權，請求被告給付一百四十四萬元及法定遲延利
    息等語。經查，被告乙○○邀同被告丙○○為連帶保證人，向亞太銀行抵押貸款
    五百零四萬元，約定借款期限自八十六年九月十二日起至一百零六年九月十二日
    止，每月十二日平均攤還本息，並提供其所有坐落嘉義縣太保市舊埤里新埤七之
    一四四號房屋設定抵押擔保，詎被告乙○○只繳至八十六年十月十二日止之利息
    ，履經催討，均拒不返還借款，亞太銀行即依法強制執行上揭抵押物，惟仍不足
    清償之事實，業據原告提出嘉義地方法院八十七年執字第七八三二號強制執行金
    額計算書分配表為證，並有亞太銀行八十九年十二月十九日（８９）亞嘉字第三
    三一號函附放款借據、本金異動記錄卡、撥款委託書、借據、放款支出傳票、存
    證信函、收入傳票、合約書為證，復經本院向嘉義地方法院調取上開民事執行卷
    查核相符，堪信為真實。
三、按民法第四百七十四條第一項、第四百七十八條前段規定，稱消費借貸者，謂當
    事人一方移轉金錢或其他代替物之所有權於他方，而約定他方以種類、品質、數
    量相同之物返還之契約。又稱保證者，謂當事人約定，一方於他方之債務人不履
    行債務時，由其代負履行責任之契約。保證債務，除契約另有訂定外，包含主債
    務之利息、違約金、損害賠償及其他從屬於主債務之負擔，民法第七百三十九條
    、第七百四十條分別定有明文。又保證債務之所謂連帶，係指保證人與主債務人
    負同一債務，對於債權人各負全部給付之責任而言。從而，依據被告乙○○、丙
    ○○與亞太銀行之借款契約及保證契約，訴外人亞太銀行自得請求被告連帶返還
    右開借款債務全部。
四、次查，亞太銀行與原告訂立合約，由原告承保住宅抵押貸款償還保證保險，約定
    在保險期間內，若被告乙○○因貸款所發生之債務無法依約按期償還，致亞太銀
    行於依法處分右開抵押住宅後受有損失時，原告即應賠付亞太銀行一百四十四萬
    元，嗣被告乙○○未能依約繳款，原告即因此於八十六年十月十二日賠付亞太銀
    行一百四十四萬元之事實，業據原告提出住宅抵押貸款償還保證保險賠款收據暨
    債權移轉明書、擔保放款借據、賠款接受書、住宅抵押貸款償還保證保險單、合
    約書為證，又被告經合法通知，既未到場爭執，復未提出書狀以供本院斟酌，依
    民事訴訟法第二百八十條第三項、第一項規定，被告視同自認原告主張之事實，
    堪認原告之主張為真實。按被保險人因保險人應負保險責任之損失發生，而對於
    第三人有損失賠償請求權者，保險人得於給付賠償金額後，代位行使被保險人對
    於第三人之請求權，但其所請求之數額，以不逾賠償金額為限，保險法第五十三
    條第一項定有明文。是依亞太銀行與原告訂立之合約書，原告為保險人，所承保
    之保險事故即為乙○○不履行上開貸款契約時，亞太銀行所受借款債權無法受償
    之損失。現因被告乙○○拒不履行借款債務，保險事故已然發生，原告依約賠付
    亞太銀行一百四十四萬元後，依保險法右開條項規定，自得代位亞太銀行向被告
    二人請求連帶給付一百四十四萬元。
五、從而，原告依保險法第五十三條第一項之規定，請求被告連帶給付一百四十四萬
    元，及自原告準備書狀繕本於八十九年九月十九日送達被告之翌日即八十九年九
    月二十日起，按週年利率百分之五計算之法定遲延利息，依法洵屬有據，應予准
    許。
六、結論：原告之訴為有理由，依民事訴訟法第三百八十五條第一項前段、第八十五
    條第二項，判決如主文。
中      華      民      國      九十      年    二    月      二十三    日
                                  臺灣臺南地方法院民事第二庭
~B法      官  莊玉熙
右為正本係照原本作成
如對本判決上訴，須於判決送達後廿日內向本院提出上訴狀
中      華      民      國      九十      年    二    月      二十三    日
~B法院書記官  許美惠


司法院資訊處製作；財團法人民間司法改革基金會備份。
